【裁判字號】    99,訴,617
【裁判日期】    990630
【裁判案由】    違反毒品危害防制條例
【裁判全文】
臺灣屏東地方法院刑事判決               99年度訴字第617號
公  訴  人  臺灣屏東地方法院檢察署檢察官
被      告  甲○○
上列被告因違反毒品危害防制條例案件，經檢察官提起公訴（99
年度毒偵字第629 號），嗣因被告就被訴事實為有罪之陳述，經
合議庭裁定由受命法官獨任適用簡式審判程序審理，本院判決如
下：
    主  文
甲○○施用第一級毒品，累犯，處有期徒刑捌月；又施用第二級
毒品，累犯，處有期徒刑肆月，扣案之甲基安非他命吸食器壹組
及玻璃球壹個均沒收銷燬之。應執行有期徒刑拾月，扣案之甲基
安非他命吸食器壹組及玻璃球壹個均沒收銷燬之。
    事  實
一、甲○○於民國88年因施用毒品案件，經裁定送觀察、勒戒後
    ，認無繼續施用毒品之傾向，於88年3 月9 日執行完畢釋放
    。復於前開觀察勒戒執行完畢釋放後5 年內之88年間又因施
    用毒品案件，經裁定送觀察勒戒後，於觀察勒戒中因認有繼
    續施用毒品之傾向，經裁定送強制戒治，強制戒治部分於88
    年10月21日經裁定停止強制戒治出戒治所，並於89年5 月13
    日因強制戒治期滿保護管束未經撤銷視為執行完畢，刑責部
    分經法院判決有期徒刑4 月確定。又於95年間又因竊盜案件
    ，經法院判處有期徒刑7 月、8 月，應執行有期徒1 年2 月
    ，嗣經減刑並定應執行有期徒刑7 月確定，於97年7 月20日
    縮刑期滿執行完畢。猶不知悔改，明知海洛因及甲基安非他
    命分屬第一、二級毒品，不得持有及施用，仍於99年3 月11
    日14時許，在屏東縣萬丹鄉○○路○ 段322 號之春天汽車旅
    館116 號房內，先基於施用第二級毒品之犯意，以將甲基安
    非他命置於玻璃球內以火燒烤後，吸食所產生煙霧之方式，
    施用第二級毒品甲基安非他命1 次；俟施用完甲基安非他命
    後，又於同一地點，另基於施用第一級毒品之犯意，以海洛
    因加入香煙方式施用第一級毒品海洛因1 次。嗣於99年3 月
    11 日15 時許，在屏東縣萬丹鄉○○路○ 段322 號之春天汽
    車旅館116 號房內為警查獲，並扣得甲基安非他命吸食器1
    組、玻璃球1 個。復徵得其同意後採尿送驗，檢出海洛因代
    謝後之嗎啡及甲基安非他命陽性反應，始知悉上情。
二、案經屏東縣政府警察局潮州分局報告臺灣屏東地方法院檢察
    署檢察官偵查起訴。
    理  由
一、按本件被告所犯係死刑、無期徒刑、最輕本刑為3 年以上有
    期徒刑以外之罪，其於準備程序就被訴事實為有罪之陳述，
    經受命法官告知簡式審判程序之旨，並聽取其與公訴人之意
    見後，合議庭認無不得或不宜改依簡式審判程序進行之情事
    ，依刑事訴訟法第273 條之1 第1 項、第284 條之1 規定，
    裁定本件由受命法官獨任進行簡式審判程序，合先敘明。
二、上揭犯罪事實，業據被告於本院審理中坦承不諱，此外並有
    屏東縣政府警察局潮州分局所製作之尿液採驗真實姓名代號
    對照表、台灣檢驗科技股份有限公司濫用藥物尿液檢驗報告
    各1 紙、扣押筆錄、扣押物品目錄表、照片6 張等在卷可稽
    ，足認被告前揭自白與事實相符，本案事證明確，被告犯行
    堪以認定。
三、次查93年修正施行之毒品危害防制條例就施用毒品者，祇於
    「初犯」及「5 年後再犯」二種情形，有其追訴條件之限制
    ，即須於初犯經觀察、勒戒或強制戒治釋放後，5 年內均無
    施用毒品之行為，始能認其前所實施之觀察、勒戒或強制戒
    治已足遮斷毒癮，而得於5 年後再犯時，再予適用初犯之規
    定，重行觀察、勒戒等程式。倘5 年內已經再犯，被依法追
    訴處罰，縱其第3 次（或第3 次以上）施用毒品之時間在初
    犯釋放5 年以後，即與「5 年後再犯」之情形有別，且因已
    於「5 年內再犯」，顯見其再犯率甚高，原實施觀察、勒戒
    或強制戒治，已無法收其實效，而無5 年戒斷期之存在，自
    無再經觀察、勒戒及強制戒治之必要，應由檢察官逕行起訴
    （最高法院95年度台非字第59號、第65號判決意旨、95年度
    第7 次刑庭會議決議意旨參照）。查本案被告曾於88年因施
    用毒品案件，經裁定送觀察、勒戒後，認無繼續施用毒品之
    傾向，於88年3 月9 日執行完畢釋放。復於前開觀察勒戒執
    行完畢釋放後5 年內之88年間又因施用毒品案件，經裁定送
    觀察勒戒後，於觀察勒戒中因認有繼續施用毒品之傾向，經
    裁定送強制戒治，強制戒治部分於88年10月21日經裁定停止
    強制戒治出戒治所，並於89年5 月13日因強制戒治期滿保護
    管束未經撤銷視為執行完畢，刑責部分經法院判決有期徒刑
    4 月確定，有臺灣高等法院被告前案紀錄表、臺灣高等法院
    在監在押全國紀錄表等在卷足參，則被告於前案經觀察勒戒
    執行完畢後，於5 年內已經再犯，雖本案施用毒品之時間在
    初犯釋放5 年後，惟被告既已先於「5 年內再犯」，顯見其
    再犯率甚高，原實施觀察勒戒已無法收其實效，而無5 年戒
    斷期之存在，參諸前揭判決及決議意旨，自無再經觀察、勒
    戒及強制戒治之必要，本院自應依法就被告本次施用毒品之
    犯行予以論罪科刑。
四、按海洛因、甲基安非他命為毒品危害防制條例第2 條第2 項
    第1 、2 款所規定之第一、二級毒品，核被告所為，係犯毒
    品危害防制條例第10條第1 、2 項之施用第一、二級毒品罪
    ，被告前開所犯施用第一級、第二級毒品犯行，犯意各別，
    行為不同，應予以分論併罰。被告持有毒品，復進而施用，
    其持有毒品之低度行為，為施用毒品之高度行為所吸收（毒
    品危害防制條例第11條規定雖已於98年5 月20日修正公布並
    已開始施行，惟除本案並未扣得被告持有超過該條例第11條
    第3 、4 項所定純質淨重之第一、二級毒品，本院當僅得依
    經驗法則認定被告犯本案施用毒品之犯行時，當時所持有之
    毒品並未達上述條文所定之重量外，檢察官亦未起訴被告有
    犯該條例第11條第3 、4 項之罪），不另論罪。又被告有事
    實欄所列前揭犯罪前科紀錄，亦有前開臺灣高等法院被告前
    案紀錄表可參，被告受有期徒刑之執行完畢，五年以內故意
    再犯本案有期徒刑以上之2 罪，均構成累犯，均應依刑法第
    47條第1 項規定加重其刑。爰審酌被告雖於犯後坦承犯行，
    犯後態度尚可，及其施用毒品行為於本質上係屬自我戕害行
    為，反社會性之程度應屬較低；惟施用毒品，不僅足以戕害
    其個人身心，且極易滋生其他犯罪，惡化治安甚重，嚴重損
    及公益，且被告前經觀察勒戒、強制戒治及徒刑之執行助其
    戒除毒品，仍再為本案施用第一、二級毒品犯行，顯見其不
    思悔改，自制力亦顯不佳，及上開施用毒品行為均構成累犯
    應加重其刑，並兼衡其經濟狀況、智識程度等一切情狀，分
    別量處如主文所示之刑，並定其應執行之刑如主文所示，以
    資懲儆。
五、另按查獲之第一、二級毒品及專供製造或施用第一、二級毒
    品之器具，不問屬於犯人與否，均沒收銷燬之，毒品危害防
    制條例第18條第1 項前段定有明文。扣案甲基安非他命吸食
    器1 組及玻璃球1 個，被告於警詢中業已表示為其所有，及
    被告於本院詢問時亦表示該吸食器及玻璃球均曾經使用過，
    而「一般鑑定裝袋內毒品之程式，均係以傾倒方式，將包裝
    袋內之毒品倒出、稱重、以儀器檢驗部分等，倒出時若認必
    要，則輔以刮杓刮取袋內粉末，然無論依何種方式分離，包
    裝袋內均有極微量之第一級毒品海洛因殘留」，業經法務部
    調查局93年3 月19日調科壹字第09300113060 號函釋在案，
    此為本院職務上已知之事實，甲基安非他命吸食器情形亦顯
    然類同，且施用毒品者亦不可能會於使用吸食器後刻意清洗
    ，足認前開吸食器及玻璃球內尚含極微量第二級毒品甲基安
    非他命殘渣而無法析離，自應整體視為查獲之第二級毒品甲
    基安非他命（警詢筆錄雖記載警方詢問時曾向被告表示檢驗
    上開吸食器1 組及玻璃球1 個另呈海洛因陽性反應云云，惟
    卷內並無其他明確資料足為此認定），故本院爰依毒品危害
    防制條例第18條第1 項前段規定宣告沒收銷燬之，附此述明
    。
據上論斷，應依刑事訴訟法第273 條之1 第1 項、第284 條之1
、第299 條第1 項前段，毒品危害防制條例第10條第1 項、第2
項、第18條第1 項前段，刑法第11條、第47條第1 項、第51條第
5 款，判決如主文。
本案經檢察官劉昀到庭執行職務。
中    華    民    國    99    年    6     月    30    日
                  刑事第一庭    法  官  黃紀錄
以上正本證明與原本無異。
如不服本判決應於收受判決後10日內向本院提出上訴書狀，並應
敘述具體理由；其未敘述上訴理由者，應於上訴期間屆滿後20日
內向本院補提理由書（均須按他造當事人之人數附繕本）「切勿
逕送上級法院」。
中    華    民    國    99    年    6     月    30    日
                                書記官  戴仲敏

司法院資訊處製作；財團法人民間司法改革基金會備份。
